最　高　行　政　法　院　裁　定
                                      100年度裁字第658號
上  訴  人　吳金地
　　　　　　　　　　　　　送達代收人　黃靖妃
                          安區復興南路1段245號15樓
被 上訴 人　宜蘭縣政府
代　表　人　林聰賢
上列當事人間徵收補償事件，上訴人對於中華民國98年11月25日
臺北高等行政法院98年度訴字第1503號判決，提起上訴，本院裁
定如下：
　　主  文
上訴駁回。
上訴審訴訟費用由上訴人負擔。
　　理  由
一、按對於高等行政法院判決之上訴，非以其違背法令為理由，
    不得為之，行政訴訟法第242條定有明文。依同法第243條第
    1項規定，判決不適用法規或適用不當者，為違背法令；而
    判決有同條第2項所列各款情形之一者，為當然違背法令。
    是當事人對於高等行政法院判決上訴，如依行政訴訟法第24
    3條第1項規定，以高等行政法院判決有不適用法規或適用不
    當為理由時，其上訴狀或理由書應有具體之指摘，並揭示該
    法規之條項或其內容；若係成文法以外之法則，應揭示該法
    則之旨趣；倘為司法院解釋或本院之判例，則應揭示該判解
    之字號或其內容。如以行政訴訟法第243條第2項所列各款情
    形為理由時，其上訴狀或理由書，應揭示合於該條項各款之
    事實。上訴狀或理由書如未依此項方法表明，或其所表明者
    與上開法條規定不合時，即難認為已對高等行政法院判決之
    違背法令有具體之指摘，其上訴自難認為合法。
二、上訴人所有坐落宜蘭縣宜蘭市○○段280地號土地（下稱系
    爭土地），經宜蘭縣地價及標準地價評議委員會（下稱宜蘭
    縣地評會）民國96年第8次會議決議97年全縣之公告土地現
    值區段地價，系爭土地屬559地價區段，公告現值為每平方
    公尺新臺幣（下同）7,600元，徵收土地地價補償加成標準
    為該年度公告土地現值加計5成辦理。嗣被上訴人97年11月1
    2日府地用字第0970151688A號公告徵收系爭土地作為科學工
    業園區管理局辦理科學工業園區宜蘭園區城南基地（都市土
    地）工程用地，上訴人認補償地價偏低，於公告期間聲明異
    議，案經被上訴人提交宜蘭縣地評會審議維持原補償價。被
    上訴人乃據以98年2月23日府地用字第0980024670J號函（下
    稱原處分）復上訴人上開決議結果。上訴人不服，循序提起
    行政訴訟，為原審判決駁回，而提起本件上訴。
三、上訴人上訴主張略以：原判決未查明本件被上訴人確有未詳
    實調查所得影響區段地價之全部因素，致系爭土地地價低估
    而未能反應一般正常交易價格，而有違背地價調查規則之疏
    漏，認事用法顯有錯誤。上訴人提呈之估價報告，係依內政
    部訂定不動產估價師法及不動產估價技術規則相關規定，由
    不動產估價師事務所專業評估，自可為系爭土地正常價格之
    依據，惟原審不查，認上開估價報告估價方式與地價調查估
    計規則之規定不同，難援引為補償基礎，且原審未斟酌被上
    訴人對上訴人之異議確有未先查明處理之違法不當，顯有判
    決不適用法規或適用不當之違法。又查宜蘭縣地評會就本件
    異議召開98年第1次會議，對於系爭土地所屬559地價區段未
    予討論，原判決遽認該會議已就上訴人之異議為具體討論，
    顯有判決不備理由之違法。經核，原判決業已就本件被上訴
    人辦理97年公告土地現值調整作業，係以96年9月1日為估價
    基準日，以鄉（鎮、市、區）為單位，並依勘查所得資料將
    本系爭土地劃屬為559地價區段。其地價之查估，因該地價
    區段無買賣實例，選定雙福工業區第231及467○○○區段○
    ○○○○○區段，公告現值依擬評地價66.668%調整為每平
    方公尺7,600元，徵收補償之成數乃依此價額加計5成，以達
    一般正常交易價格，是上開地政機關就系爭土○○○區段○
    ○○○○區段地價估算程序，悉依地價調查估計規則為之，
    並無不法。按地價調查估計規則第9條規定、內政部92年8月
    29日台內地字第0920070755號令意旨，所應評量之項目為「
    電力資源」、「產業用水及設施」、「污廢水及廢棄物處理
    設施之有無」及「接近服務性設施的程度」等4項，系爭土
    地既為工業用地，被上訴人評估其相關公共建設時，依上開
    規定，所應考慮者厥為「郵局、銀行，醫院、機關」，學校
    或公園雖不能逕謂對地價全無影響，但比重既輕，予以忽略
    ，於結論影響不大，故而，系爭土地之地價區段勘查表雖未
    就學校、公園為記載，核並無違誤。又系爭土地地價區段因
    無買賣實例或正常收益實例，被上訴人蒐集宜蘭市工業區買
    賣實例，其梅洲工業區距離本件較遠，成交價格亦較低，故
    選擇與本件地價區段區位較相近，成交單價較高之雙福工業
    區第231及467○○○區段○○○○○○區段估計本案區段地
    價，而第231號地價區段與第467號地價區段，經被上訴人分
    析，認第231地號區段之影響地價區域因素較相近，乃選取
    此為基準地價區段而調整價格為系爭區段地價之價格等節，
    記載詳實，上訴人謂被上訴人不附理由而逕選取第231、467
    號地價區段進行區域因素修正，又未說明修正之原因云云，
    自無可採。又按徵收土地應給與之補償，所遵循之原則乃「
    合理補償」，而非「盡量補償」或「較優補償」，而上訴人
    所提出之買賣實例發生期間，本不在97年公告土地現值作業
    法定地價調查期間，非得作為市場價格之依據，此外，估價
    報告所採估價方式復與地價調查估計規則之規定不同，自難
    援引為補償基礎。況且系爭土地96年度土地公告現值每平方
    公尺僅為6,700元，上訴人據以為地價稅繳納之依據，亦未
    爭執其現值之評定過低，而翌年（即徵收土地年度）公告現
    值業已提高為7,600元，補償成數為加計5成，應認所評定之
    徵收補償價額已「合理補償」上訴人因徵收所損失之財產權
    ，要無違憲之虞。另被上訴人對於上訴人之異議，固未先查
    明處理，逕交宜蘭縣地評會復議，雖有未當，然結論既然一
    致，於上訴人之權益即無妨礙。而宜蘭縣地評會就其異議召
    開98年第1次會議，已就上訴人之異議為具體討論，法院就
    其評議結果自予尊重等情，敘述甚詳。本件上訴人對於高等
    行政法院判決上訴，雖以該判決違背法令為由，惟核其上訴
    理由，無非係重述其於起訴已主張而為原審所不採之理由，
    並就原審取捨證據、認定事實之職權行使，指摘其為不當，
    或就原審已論斷者，泛言未論斷而非具體表明合於不適用法
    規、適用法規不當或行政訴訟法第243條第2項所列各款之情
    形，難認對該判決之如何違背法令已有具體之指摘。依首開
    規定及說明，應認其上訴為不合法。
四、據上論結，本件上訴為不合法。依行政訴訟法第249條第1項
    前段、第104條、民事訴訟法第95條、第78條，裁定如主文
    。
中　　華　　民　　國　　100　 年　　3　　 月　　17　　日
                    最高行政法院第一庭
                        審判長法官　鍾　耀　光
                              法官　楊  惠  欽
                              法官　黃　淑　玲
                              法官　鄭　小　康
                              法官　林　樹　埔

以  上  正  本  證  明  與  原  本  無  異
中　　華　　民　　國　　100　 年　　3　　 月　　17　　日
　　　　　　　　　　　　　　　書記官　黃　淑　櫻